【裁判字號】    96,交聲,1445
【裁判日期】    970214
【裁判案由】    違反道路交通管理處罰條例聲明異議
【裁判全文】
臺灣士林地方法院交通事件裁定        96年度交聲字第1445號
原處分機關  臺北市交通事件裁決所
異  議  人
即受處分人  乙○○
上列異議人即受處分人因違反道路交通管理處罰條例案件，對於
臺北市交通事件裁決所於民國96年7 月16日所為之處分（原處分
案號：北市裁四字第裁22-A5I502820號），聲明異議，本院裁定
如下：
    主  文
原處分撤銷。
乙○○不罰。
    理  由
一、異議意旨略以：異議人即受處分人乙○○於民國94年10月3
    日8 時34分許，騎乘車號CIK-108 號重型機車行經臺北市○
    ○○路與承德路路口時，經警以其有「塗抹污損牌照使不能
    辨認其牌號」之違規製單舉發，惟異議人並無塗抹號牌，其
    車牌號碼係因年久失修而致字漆稍微掉落，舉發警察認為其
    使用油漆將車牌號碼塗抹致難以辨識顯有誤會，對原處分有
    所不服，為此聲明異議等語。
二、原處分意旨略以：異議人於94年10月3 日8 時34分許，騎乘
    車號CIK-108 號重型機車行經臺北市○○○路與承德路路口
    時發生交通事故，經臺北市政府警察局大同分局執勤警察前
    往處理，而於查核異議人證件時，發現該車號CIK-108 號重
    型機車號牌有塗抹污損致不能辨識之情事，遂依法製單舉發
    ，經原處分機關臺北市交通事件裁決所認定違規事實明確，
    爰依道路交通管理處罰條例第13條第1 款，裁處異議人新臺
    幣四千八百元之罰鍰。
三、經查：
  (一)按汽車行駛有損毀或變造汽車牌照、塗抹污損牌照，或以安
    裝其他器具之方式，使不能辨認其牌號者，處汽車所有人新
    臺幣二千四百元以上四千八百元以下之罰鍰，並責令申請換
    領牌照或改正，道路交通管理處罰條例第13條第1 款定有明
    文。而所謂「塗抹」，係指汽車所有人基於規避執勤警察取
    締之意圖，故意塗鴉或抹去車牌上之文字或號碼，使其無法
    為他人辨識，以逃避警方對交通違規之舉發或對車輛來歷不
    明者之處罰而言。另按法院受理交通事件，準用刑事訴訟法
    之規定，道路交通管理處罰條例第89條前段定有明文，又最
    高法院76年臺上字第4986號判例所揭示：「認定犯罪事實所
    憑之證據，雖不以直接證據為限，間接證據亦包括在內，然
    而無論直接或間接證據，其為訴訟上之證明，須於通常一般
    之人均不致有所懷疑而得確信其為真實之程度者，始得據為
    有罪之認定」之證據法則，於法院審理行為人違反道路交通
    管理處罰條例案件時自當有其適用。易言之，法院於審理行
    為人違反道路交通管理處罰條例案件，為事實之認定時，如
    就原處分機關所認定之行為人違規事實尚乏積極證據，或仍
    有合理之懷疑，而無從確信行為人有該當於道路交通管理處
    罰條例各該處罰條文之構成要件事實時，即應依刑事訴訟法
    上之「罪疑唯輕原則」，作對受處分人有利之認定。
  (二)異議人乙○○於94年10月3 日8 時34分許，騎乘車號CIK-10
    8 號重型機車行經臺北市○○○路與承德路路口時，經警以
    其有「塗抹污損牌照使不能辨認其牌號」之違規製單舉發之
    事實，雖有臺北市政府警察局掌電字第A5I502820 號舉發違
    反道路交通管理事件通知單影本一紙及現場採證照片影本二
    張在卷可稽。另據證人即製單舉發警察甲○○到庭結證稱：
   「 （異議人於94年10月3 日塗抹污損牌照使不能辨認其車牌
    之交通違規單，是否由你製單舉發？〈提示違規單〉）是」
    、「（請說明當時如何認定異議人有違規之事實？）94年10
    月3 日8 點30 分 ，當時異議人在承德路與民權西路口發生
    車禍，我前往處理，處理時我查看車輛，所以發現異議人的
    車牌有用油漆塗抹不能辨認車號，所以我依照違反道路交通
    處罰條例舉發，當時我有拍照舉發。〈庭呈翻拍照片〉整個
    車牌都有塗抹，只是車牌上面的『台北市』與『螺絲』都有
    用油漆塗抹過，CIK-108 車牌上的『1 』完全用油漆塗抹，
    因為要很接近去看車牌才可以看到，所以我們認定已經達到
    不能辨識車牌」、「（異議人的車牌號碼是否為CIK-108 ？
    ）是」等語（見本院97年1 月16日訊問筆錄）。然觀諸卷附
    之採證照片影本，本件異議人所有之上揭重型機車車牌上數
    字碼第1 碼之「1 」雖因字漆掉落而致數字不明顯，然若以
    目視觀之，仍可清楚辨認該字體，並無不能辨認其牌號之情
    形，且自號牌之外觀亦無從得知該車牌有何塗抹或污損之情
    事，本院復查無其他證據足資證明字漆剝落係異議人故意塗
    抹或加工所致，自難認定異議人係基於規避執勤警察取締之
    意圖，故意塗鴉或抹去車牌上之文字或號碼，使無法辨識，
    以逃避警方對交通違規之舉發或對車輛來歷不明者之處罰，
    而認為其符合道路交通管理處罰條例第13條第1 款所定之處
    罰要件。
  (三)綜上所述，本件異議人之異議為有理由，原處分機關依道路
    交通管理處罰條例第13條第1 款，裁處異議人新臺幣四千八
    百元之罰鍰，容有違誤，原處分應予撤銷，另為異議人不罰
    之諭知。
四、據上論斷，應依道路交通案件處理辦法第20條前段，裁定如
    主文。
中    華    民    國    97    年    2     月    14    日
                  交通法庭法  官    周明鴻
以上正本證明與原本無異。
如不服本裁定應於裁定送達後5 日內向本院提出抗告狀。
                          書記官    丁梅芬
中    華    民    國    97    年    2     月    14    日


司法院資訊處製作；財團法人民間司法改革基金會備份。
